【裁判字號】    99,上易,1315
【裁判日期】    990825
【裁判案由】    傷害
【裁判全文】
臺灣高等法院刑事判決                99年度上易字第1315號
    上訴人  臺灣臺北地方法院檢察署檢察官
    上訴人  甲○○
    即被告
上列上訴人因被告傷害案件，不服臺灣臺北地方法院99年度易字
第641號，中華民國99年4月30日第一審判決（起訴案號：臺灣臺
北地方法院檢察署99年度偵字第4125號）提起上訴，判決如下：
    主  文
原判決撤銷。
甲○○犯傷害罪，處罰金壹萬元，如易服勞役，以新臺幣壹仟元
折算壹日。
    犯罪事實
壹、甲○○是詹益滿、乙○○夫妻的外甥，具有家庭暴力防治法
    第3條第4款所定家庭成員關係。
貳、民國98年8 月20日上午10時許，於臺中縣和平鄉○○段736
    之10及之11號茶園鐵皮工寮內，甲○○因與詹益滿、乙○○
    夫妻就雙方合夥經營的臺中縣和平鄉環山茶園業務有所爭執
    ，欲關閉鐵門以驅趕閑雜人等離去之際，因乙○○心有不甘
    ，以手肘頂住鐵門，並跪坐在鐵門前不願離去。甲○○預見
    用力推關鐵門，將造成乙○○身體的傷害，竟仍不違背其本
    意，猛力推關鐵門，致乙○○右肘及右膝挫傷瘀腫。詹益滿
    見狀便以腳踹甲○○，甲○○進而與詹益滿發生拉扯，詹益
    滿另因不明原因致頭皮撕裂傷而流血（詹益滿告訴甲○○傷
    害部分，已經檢察官不起訴處分），雙方始停手。
、乙○○於同日前往臺中縣梨山鄉衛生所診療並驗傷，訴由臺
    灣臺北地方法院檢察署檢察官偵查起訴。
    理  由
壹、被告對於卷證的證據能力表示無意見（本院99年7月21日審
    理筆錄）。
貳、檢察官及被告上訴意旨
一、檢察官依循告訴人的請求，上訴意旨略以：原判決以被告坦
    承犯行，有悔悟之意而判處罰金6 千元，得易服勞役，並宣
    告緩刑；但被告因無法克制己身的衝動與怒氣，有再施暴之
    虞，原審量刑實屬過輕，無法達到處罰及預防再犯的效果等
    語。
二、被告上訴意旨略以：
（一）當日混亂，被告不可能在2 名員警面前傷害告訴人乙○○
      。告訴人也無法具體指明究竟是如何受傷，更於受傷後數
      月後才提告，所受傷勢也與鐵門開關方向不合，不能認定
      是被告所為。
（二）告訴人的告訴是以使被告受刑事訴追為目的。詹益滿與被
      告另有糾紛，證人即在場員警劉正明、梁淵源也僅能證明
      告訴人跪坐在工寮門口以及被告欲關門的事實。若被告與
      梨山衛生所的醫生很熟的話，也可以要求醫生怎麼開診斷
      證明就怎麼開，告訴人所述均不能採信。
（三）縱使認定被告確有傷害告訴人的行為，也絕非出於傷害的
      故意，至多僅成立過失傷害犯行等語。
、對於被告辯解的認定
一、被告對於卷證的證據能力表示無意見（本院99年7月21日審
    判筆錄）。
二、被告於前述時、地，傷害告訴人乙○○的犯行，已經告訴人
    乙○○明確指訴，核與證人詹益滿（他21-22 頁）、在場目
    睹的員警劉正明、梁淵源的證述（他66-67 頁）大致相符，
    並有現場照片6 張（他8-13頁）、現場圖1 張（他7 頁）、
    被告庭呈的工寮照片5 張（原審33-37 頁）、臺中縣梨山衛
    生所出具98年8 月28日梨衛診字第98071 號診斷證明書（他
    4 頁）、臺中縣梨山衛生所乙○○門診病歷暨所附傷勢照片
    3 張（原審13-17 頁）可憑。
    審酌證人詹益滿雖與被告另有傷害糾紛，但已經檢察官另為
    不起訴處分。證人即在場員警劉正明、梁淵源經被告報請前
    往處理雙方糾紛，立於第三者的立場，顯無偏頗之虞；而臺
    中縣梨山衛生所醫師依法執行業務，也無證據證明顯有不能
    採信的情況。被告傷害告訴人乙○○的犯行，可以認定。
三、證人劉正明證稱：「我們到工寮時，詹益滿跟乙○○就進來
    開始大聲嚷嚷，跟甲○○在吵架。因甲○○說工寮是他的，
    他不要讓他人使用，要關門。甲○○關鐵門時，乙○○不讓
    他關，就跪在鐵門那邊，甲○○硬要關，就壓門。」、「因
    為要關門，乙○○擋在門口，門不能關，甲○○硬要關門，
    用手一直推，要把門關起來。」等語（他66-67 頁）顯見被
    告確有已見告訴人跪坐在工寮鐵門邊，仍執意以手推告訴人
    、關壓鐵門的動作。
    而依一般社會通念，有人跪坐於厚實鐵門前（被告庭呈工寮
    鐵門照片，本院卷），而仍用力推關鐵門，勢將造成人身傷
    害。被告為智識正常且具社會經驗的成年男子，對此應知甚
    詳，竟仍執意關壓厚實鐵門，致使告訴人受傷，顯然不違背
    其本意。被告具有傷害的未必故意甚明，被告辯稱僅有過失
    傷害犯行，不能採信。
肆、撤銷改判的理由
一、撤銷原判決的理由
（一）被告甲○○辯稱所為屬於過失傷害犯行，並無可採，如前
      述。被告預見用力推關鐵門，將造成乙○○身體的傷害，
      竟仍不違背其本意，用力關閉鐵門，應有傷害的未必故意
      ，原判決認定被告故意以關閉鐵門的方式傷害告訴人，應
      有誤會。
（二）被告矢口否認犯行，並稱其於原審也是同此辯解（本院審
      判筆錄第4 頁），應認檢察官以原判決誤以被告犯後坦承
      犯罪，表示悔意，而從輕量刑併予緩刑宣告並不適當的上
      訴意旨，有理由。
（三）被告甲○○上訴空言否認犯行，並無理由；基於如論述，
      應予撤銷改判。
二、自為判決的論罪科刑理由
（一）家庭暴力防治法所稱「家庭暴力」為家庭成員間實施身體
      或精神上不法侵害的行為。該法所稱「家庭暴力罪」指家
      庭成員間故意實施家庭暴力行為而成立其他法律所規定的
      犯罪，家庭暴力防治法第2 條第1 項及第2 項分別明文規
      定。
      告訴人為被告舅母，2 人間具有三親等旁系姻親關係，已
      經被告明確供述，並經告訴人證實無誤（他21頁）。渠等
      間具有家庭暴力防治法第3 條第4 款所定「家庭成員關係
      」的事實，可以認定。起訴書犯罪事實欄雖未明確記載，
      尚無礙於公訴範圍。
（二）被告所為，觸犯刑法第277條第1項傷害罪，並屬家庭暴力
      防治法第2 條第2 款所稱家庭暴力行為而構成家庭暴力罪
      。因家庭暴力防治法對於家庭暴力罪並無科處刑罰的規定
      ，自應依刑法傷害罪論科。
（三）審酌被告並無科刑的前案紀錄，有本院被告前案紀錄表可
      憑，雖非事出無因，但所為既非可取，並於本院矢口辯駁
      ，犯後態度不佳，原判決量刑審酌事由已經變更，參酌其
      品行、智識程度、生活狀況、告訴人的傷勢程度輕微，以
      及被告雖有誠意與告訴人和解，但告訴人要求以解決雙方
      茶園業務紛爭並賠償新臺幣130 萬元作為和解條件，致被
      告無力承諾等一切情狀，認宜量處如主文所示刑罰，並諭
      知易服勞役折算標準。
伍、適用法律
一、刑事訴訟法第369條第1項前段、第364條、第299條第1項前
    段。
二、家庭暴力防治法第38條第1項。
三、刑法第11條前段、第277條第1項、第42條第3項。
四、刑法施行法第1條之1。
中    華    民    國    99    年    8    月    25    日
                  刑事第六庭審判長法  官  郭豫珍
                                  法  官  李麗玲
                                  法  官  吳淑惠
以上正本證明與原本無異。
不得上訴。
                                  書記官  胡勤義
中    華    民    國    99    年    8    月    25    日
附錄：本案論罪科刑法條全文
中華民國刑法第277條
傷害人之身體或健康者，處 3 年以下有期徒刑、拘役或 1 千元
以下罰金。

司法院資訊處製作；財團法人民間司法改革基金會備份。
